---
output: github_document
bibliography: /Users/ricoperdiz/Documents/CV/pubs.bib
---

```{r, include = FALSE}
knitr::opts_chunk$set(
  collapse = TRUE,
  comment = "#>",
  fig.path = "man/figures/README-",
  out.width = "100%"
)
```

# Descrição

<!-- badges: start -->
[![Lifecycle: experimental](https://img.shields.io/badge/lifecycle-experimental-orange.svg)](https://www.tidyverse.org/lifecycle/#experimental)
<!-- badges: end -->

NIRtools foi desenhado para auxiliar taxonomistas e ecólogos de plantas em **documentar** e **construir** subconjuntos de dados do infravermelho próximo (NIR, do inglês *Near infrared spectroscopy*), por meio do usos de arquivos de parâmetros que servirão como metadados de cada subconjunto. Também estão inclusas funções para auxiliar a plotar os resultados.

<!-- NIRtools was specifically designed to help plant taxonomist and ecologists in documenting and building near infrared (NIR) spectroscopy subsets from a dataset based on parameter files that will serve as a metadata of each subset.-->

<!-- # O que é o NIR? -->
<!-- Para mais detalhes, [leia este trabalho](http://www.scielo.br/scielo.php?script=sci_arttext&pid=S0103-50532003000200006). -->

# Instalação

Você pode instalar esta versão em desenvolvimento por meio do pacote `remotes`. 

```
install.packages("remotes")
library(remotes)
remotes::install_github("ricoperdiz/NIRtools")
```

Após instalar o NIRtools, digite o comando abaixo para ver o arquivo contendo o tutorial do pacote.

<!--After installing NIRtools, type the command below to see the vignette with NIRtools tutorial.-->

```
vignette("NIRtools_tutorial", package = "NIRtools")
```

# Como usar?

Primeiro, carregue o pacote:

```{r}
library("NIRtools")
```

Vamos trabalhar com o conjunto de dados que vem com o pacote, chamado `nir_data`.
Após o carregamento do pacote, ele ficará disponível.
Ele consiste em um arquivo com 48 linhas e 1562 colunas e é uma pequena porção de um conjunto de dados muito maior utilizado na minha tese [@Perdiz2020], que abrange dados NIR extraídos de espécimes do complexo de espécies *Protium aracouchini* (Aubl.) Marchand, um grupo de árvores pertencentes à família Burseraceae e de distribuição Neotropical.  

```{r}
dim(nir_data)
```

As cinco primeiras colunas correspondem aos identificadores dos dados:

* `especimenid` - identificador numérico do espécime dentro da base de dados `DuckeWiki`, onde estoco todos os dados de minha tese. Trata-se da coluna identificadora da amostra.
* `SP1` - nome da espécie. Aqui pode haver epítetos específicos, nomes de espécies, nomes de morfotipos etc;
* `face` - face do folíolo que foi extraída a leitura NIR. Este conjunto de dados é proveniente de plantas com flores, logo, utilizamos faces das folhas/folíolos para obter as leituras.
* `coletor` - nome do coletor da amostra.
* `number` - número de coleta da amostra.

```{r}
names(nir_data)[1:5]
```

Abaixo, vemos as primeiras seis linhas e dez colunas dos dados:

```{r}
head(nir_data)[, 1:10]
```

As colunas que começam _X_ correspondem aos espectros NIR.  

## Metadados

É comum durante as análises de dados NIR criarmos vários subconjuntos de dados.
Para facilitar o processo de arquivamento de cada subconjunto de dados, criei uma função para auxiliar no processo de criação de metadados que descrevam cada um dos subconjuntos.  

O metadado é um arquivo de texto em que estão especificados todos os parâmetros para se criar um subconjunto de dados NIR.
Para isso, fazemos uso da função `write_NIRparams`.

Neste exemplo, meu subconjunto se chamará `conjunto1`, eu utilizarei a *MÉDIA* das leituras (argumento `mean`no parâmetro **reads**) e apenas a face *abaxial* (argumento `abaxial` no parâmetro **surface**) das folhas.
Também informo qual o nome da coluna para reconhecer a amostra (argumento `especimenid` no parâmetro **individual_id**) e o táxon (argumento `SP1` no parâmetro **group_id**).  

```{r, eval = FALSE}
write_NIRparams(
  file = "conjunto1",
  wd = ".",
  reads = "mean",
  surface = "abaxial",
  nir_variables = "all",
  surface_id = "face",
  individual_id = "especimenid",
  group_id = "SP1",
  nir_id = "X"
)
```

Ao executar a função, uma messagem aparece confirmando a ação e informando onde o arquivo foi salvo.

Vamos ver este arquivo:

```{r, eval = FALSE}
readLines("test-NIRparams.txt")
```

```{r, echo = FALSE, eval = TRUE}
readLines(system.file("extdata", "conjunto1-NIRparams.txt", package = "NIRtools"))
```

Após a criação do arquivo, você pode visualizar as informações deste metadado em um `data.frame` utilizando a função `read_NIRparams()`.

```{r, eval = FALSE}
read_NIRparams("test-NIRparams.txt")
```

```{r, echo = FALSE, eval = TRUE}
read_NIRparams(system.file("extdata", "conjunto1-NIRparams.txt", package = "NIRtools"))
```
Tendo um arquivo de metadado pronto, podemos utilizá-lo para construir subconjuntos de dados com a função `build_NIRdataset()`.
Vamos utilizar nosso conjunto `nir_data` nesta ação e atribuir o subconjunto ao objeto `subset01`:

```{r, eval = FALSE}
subset01 <- build_NIRdataset(dframe = nir_data, params_file_path = "test-NIRparams.txt", save_txt = TRUE, save_RDS = FALSE)
```

Você pode também salvar o conjunto de dados como um arquivo `.RDS`, bastando alterar o argumento `save_RDS = FALSE` para `save_RDS = TRUE`.  

Vamos checar nosso subconjunto `subset01`:

```{r, include = FALSE}
subset01 <- data.table::fread("inst/extdata/subset01.csv")
```

```{r}
head(subset01)[, 1:10]
```


## Construção de subconjuntos de dados NIR

Já demonstramos o uso da função `build_NIRdataset()` para construir subconjuntos de dados NIR.
Vou dar outro exemplo.  

Vamos fazer um novo subconjunto, desta vez utilizando ambas as faces (argumento `both` no parâmetro **surface**).

```{r, eval = FALSE}
write_NIRparams(
  file = "conjunto2",
  wd = ".",
  reads = "mean",
  surface = "both",
  nir_variables = "all",
  surface_id = "face",
  individual_id = "especimenid",
  group_id = "SP1",
  nir_id = "X"
)
```

```{r, eval = FALSE}
subset02 <- build_NIRdataset(dframe = nir_data, params_file_path = 'conjunto2-NIRparams.txt', save_txt = FALSE, save_RDS = FALSE)
```

```{r, include = FALSE}
subset02 <- data.table::fread("inst/extdata/subset02.csv")
```

```{r, eval = TRUE, echo = TRUE}
head(subset02)[, 1:10]
```

## Plotar gráficos

Criei uma função para facilitar a criação de gráficos com os espectros NIR.
Vamos utilizar novamente o conjunto `nir_data` como demonstração.  

Primeiramente, precisamos converter os dados para um objeto de classe `nirdf`.
Esta classe foi criada neste pacote e visa facilitar a produção de gráficos de espectros mais facilmente.
Para converter um conjunto de dados NIR em um objeto de classe `nirdf`, são necessários itens:

(1) Especificar a variável que contem a nossa categoria de interesse no gráfico. Neste caso, a nossa variável de interesse se chama `SP1` e corresponde a uma coluna do objeto `nir_data`. Esta informação deve ser informada no argumento `category`.
(2) Informar quais colunas possuem as variáveis NIR. Em nosso objeto `nir_data`, as variáveis NIR possuem a letra *X* precedendo cada variável NIR. Esta informação deve ser colocada no argumento `measure_columns`.

```{r}
nirdad <- nirdf(nir_data, category = "SP1", measure_columns = grep("^X", names(nir_data), value = TRUE), measure_columns_prefix = "X")
```

Ao executar esta ação, obtemos um objeto de classe `nirdf`:

```{r}
class(nirdad)
```

Em seguida, basta usar a função `plot()` informando no argumento `category` o nome da coluna contendo a categoria de interesse. Neste caso, trata-se da variável `SP1`

```{r}
plot(nirdad, "SP1")
```

Incluí alguns argumentos novos para facilitar a mudança de alguns parâmetros gráficos.

## Mudar o título dos eixos x e y

```{r}
plot(nirdad, "SP1", xlabel ="Meu eixo X",
  ylabel = "Meu eixo Y")
```

## Mudar a posição da legenda

```{r}
plot(nirdad, "SP1", legend_position = "topright")
```

```{r}
plot(nirdad, "SP1", legend_position = "topleft")
```

```{r}
plot(nirdad, "SP1", legend_position = "bottomright")
```

```{r}
plot(nirdad, "SP1", legend_position = "bottomleft")
```

## Mudar a grossura das linhas espectrais

```{r}
plot(nirdad, "SP1", cex_pt = 0.08)
```

```{r}
plot(nirdad, "SP1", cex_pt = 0.14)
```

## Mudar o tamanho da legenda

```{r}
plot(nirdad, "SP1", cex_leg = 0.6)
```

```{r}
plot(nirdad, "SP1", cex_leg = 0.9)
```

## Mudar a fonte da legenda

```{r}
plot(nirdad, "SP1", text_font = 1)
```

```{r}
plot(nirdad, "SP1", text_font = 2)
```

```{r}
plot(nirdad, "SP1", text_font = 3)
```

## Alterar a cor das linhas espectrais

```{r}
plot(nirdad, "SP1", color = c("green", "red"))
```

## Incluir ou não a legenda

```{r}
plot(nirdad, "SP1", plot_legend = TRUE)
```

```{r}
plot(nirdad, "SP1", plot_legend = FALSE)
```

# Referências
